臺灣彰化地方法院刑事判決　　　　　　　 96年度訴字第164號
公　訴　人　臺灣彰化地方法院檢察署檢察官
被　　　告　乙○○
選任辯護人　劉嘉堯律師
上列被告因強盜案件，經檢察官提起公訴（九十五年度偵字第一
０七九六號），本院判決如下：
    主  文
乙○○意圖為自己不法之所有，攜帶兇器，以脅迫至使不能抗拒
，而取他人之物，處有期徒刑捌年。
    犯罪事實
一、乙○○前因犯強盜及竊盜案件，經本院以八十八年度訴字第
    三五五號分別判處有期徒十一年及十月，定應執行刑為有期
    徒刑十一年六月，嗣上訴臺灣高等法院臺中分院，經該院以
    八十八年度上訴字第一七七八號判決上訴駁回，復上訴最高
    法院，亦經最高法院以八十八年度台上字第七二六五號判決
    上訴駁回而確定；乙○○經入監服刑，甫於九十五年十月三
    日假釋出監，現仍於假釋期間。猶不知警惕，僅因一時缺錢
    花用，竟意圖為自己不法之所有，於九十五年十一月二十三
    日下午二時許，向友人陳姿賢借用車牌號碼JX9─016號之重
    型機車，騎乘至甲○○所經營、位於彰化縣永靖鄉○○村○
    ○路○段二七二號雜貨店之小巷旁，先將該機車停放該處後
    ，再頭戴半罩式安全帽進入該店內，佯裝購買「波蜜果菜汁
    」飲料一罐至櫃檯付款，適該雜貨店櫃檯旁桌上置有甲○○
    所有、客觀上足以對人之生命、身體造成危險性之西瓜刀一
    把，乙○○即順勢拿起西瓜刀後走向櫃檯，甲○○見該狀覺
    得乙○○意圖不明，而自櫃檯座位起身站立，惟乙○○仍迅
    速以右手持該西瓜刀，以刀背（起訴書誤載以刀刃）抵住甲
    ○○脖子正面下緣，並以台語嚇令甲○○：「拿錢出來！」
    等語，以此脅迫方式至使甲○○不能抗拒，乙○○隨即以左
    手打開櫃檯抽屜，並強取抽屜內以塑膠管裝盛之銅板（金額
    不詳）三管，甲○○則於乙○○甫拿完銅板後，乘乙○○不
    注意之際，以其左手手臂將乙○○所持之西瓜刀打落於地板
    ，並大聲呼叫「搶劫！」，甲○○且因此不慎自致其左手臂
    手腕上方受有鐵器擦傷一痕，乙○○隨即向店外逃逸，奔跑
    間掉落前揭塑膠管一管，其餘二塑膠管內之銅板亦有掉落，
    計乙○○得手新臺幣（下同）約四百五十元（起訴書誤載為
    二千元）；乙○○並跑至該店巷旁機車停放處，騎乘機車後
    逃逸，所搶得銅板供其買菸、檳榔、吃麵、買飲料花用殆盡
    。嗣經警調閱彰化縣永靖鄉○○路○段四四八號前之監視器
    錄影畫面，依機車車牌號碼追查循線查獲上情。
二、案經甲○○訴由彰化縣警察局員林分局報請臺灣彰化地方法
    院檢察署檢察官偵查起訴。
    理  由
壹：有關於證據能力部分：
    本件證人甲○○於警詢之證述，辯護人雖認屬被告陳志強以
    外之人於審判外之陳述，而辯護稱不具有證據能力；惟證人
    甲○○業於審理中到庭，且其證述內容均與前揭警詢之證述
    內容相同，復證陳其警詢之證述內容無誤，因而證人甲○○
    前開於警詢之證述內容，自應認有證據能力。至本案其他卷
    證所涵括之供述證據及非供述證據，經詢之公訴人及被告、
    辯護人等均同意全部證據之證據能力（詳見本院九十六年三
    月二十七日審判筆錄），本院經審核認均有證據能力，是後
    述所引用證據之證據能力均無疑義，合先敘明。
貳：有關於認定犯罪事實部分：
一、訊據被告乙○○固坦承有於前揭時間進入該雜貨店內購買飲
    料，及拿取雜貨店櫃檯抽屜內之現金後逃逸等情，惟矢口否
    認有何持刀強盜情事，辯稱：伊沒有拿刀架著被害人，是趁
    被害人打開抽屜，且轉身不注意時去拿抽屜的錢，該處並無
    放置西瓜刀，更無持西瓜刀抵住被害人云云。惟查，證人甲
    ○○於本院審理中證稱：「（請你詳述案發當時雜貨店遭搶
    的經過？）當時店裡只有我一個人，有一個人說要買波蜜果
    菜汁，因為果菜汁放在冰箱裡，叫他自己拿，我坐在櫃台，
    櫃台前面有西瓜刀，那把刀是我自己在用的，他拿起這把刀
    ，架在我的脖子叫我拿錢出來。」、「（被告拿刀子抵住你
    的脖子，時間多久？）一下下，沒有超過一分鐘。」、「（
    你有無確定他有拿刀子？）我確定，刀子是我家的，不是被
    告他自己帶來的。」、「刀子是我買的，在店裡使用。」、
    「（被告拿照片中的刀子嗎？）是的。」、「（被告拿刀子
    架在你的脖子，是架在哪裡？）架在正面脖子下緣。」、「
    （你說你有受傷，那裡受傷？）右手的前臂正面擦傷，是刀
    子的刀背所傷，因為我要將刀子打掉，所以擦到受傷。這個
    不是他故意要傷害我，是我自己弄傷的。」、「我只是稍微
    擦傷、紅紅的而已。」、「（為何你在後來的警偵訊時，沒
    有提到這一點？）那時沒有想那麼多。」等語（均見本院九
    十六年三月二十七日審判筆錄）明確；且證人甲○○復於警
    詢、偵查中證述被告持刀架住被害人脖子強取櫃檯抽屜內之
    金錢等語（見九十五年度偵字第一０七九六號卷第二十二頁
    、第二十四頁、第五十六頁至第六十一頁）一致；並有該西
    瓜刀照片二張及贓物認領保管單一紙、被害人手臂受傷照片
    二張（即彰化縣警察局員林分局強盜案件受傷照片黏貼紀錄
    表）等附卷可資佐證（見同上卷第三十頁至三十二頁、第八
    十頁、第八十一頁）；況衡情，被告若無持西瓜刀強盜，告
    訴人當不致於其打落西瓜刀時自致其左手臂手腕上方受有鐵
    器擦傷一痕；又依被告自承、證人甲○○之證述，二人互不
    相識，之前並無仇怨，則證人甲○○應不至甘冒誣告刑責而
    故意無中生有、攀誣被告；反之，若持兇器強盜，為刑法加
    重刑度處罰事由，被告若坦承持有西瓜刀強盜將面臨更重刑
    責；故證人甲○○前開證詞，自應較被告之辯詞可採，被告
    辯稱伊沒有拿刀，現場也沒有刀云云，應無法採信。至辯護
    人辯稱：證人甲○○於九十五年十一月二十三日警詢筆錄曾
    供稱其沒有受傷，復於在九十六年一月六日警詢筆錄供述有
    與被告發生拉扯而受傷等語，及受傷的部位，警詢時是說左
    手臂受傷，審理中卻說是右手臂受傷，前後供述有所不同；
    惟證人甲○○以左手臂打落西瓜刀並呼喊搶劫，實出於情急
    之反應，當時心緒緊張可以想見，其證述容有不一，尚可理
    解；及左手臂受傷既係證人甲○○自己將刀打落而受傷，並
    非為被告刻意所為，且傷勢輕微，證人甲○○先前有無受傷
    之證述，諒因詢問者提問方式，及證人甲○○認為非重點而
    有不同，均非可採為被告有利之認定。再查，證人甲○○已
    於偵查中（見九十五年度偵字第一０七九六號卷第五十七頁
    ）及本院審理中證述被告以西瓜刀「刀背」抵住其脖子正面
    下緣等情明確，則起訴意旨載述被告以「刀刃」部位抵住被
    害人，即有誤會；另證人甲○○於本院證述：「（被搶的金
    額到底如何？）大概五、六百元，沒有辦法細數，不能確定
    金額。」，惟被告自承搶得四百五十元，依罪疑唯輕、有利
    被告，應認被告搶得款約為四百五十元，則起訴意旨認被告
    得款二千元，亦有誤會，均併敘明。末查，被告所持以強盜
    用之西瓜刀係屬鐵器，質硬刃利，在客觀上已足以對他人之
    生命、身體構成威脅，而具有危險性，自屬兇器無誤。另經
    本院當庭質之被告亦坦承：伊是因為缺錢才去強盜等語（見
    本院九十六年三月二十七日審判筆錄），顯見被告所為上開
    強盜犯行，有為自己不法所有之意圖甚明，本件事證明確，
    被告犯行均洵堪認定。
三、按刑法上恐嚇取財罪之「恐嚇」，固係指以危害通知他人，
    使該人主觀上生畏佈心之行為，然此危害之通知，並非僅限
    於將來，其於現時以危害相加者，亦應包括在內。因是，恐
    嚇之手段，並無限制，其以語言、文字為之者無論矣，即使
    出之強暴、脅迫，倘被害人尚有相當之意思自由，而在社會
    一般通念上，猶未達於不能抗拒之程度者，仍屬本罪所謂「
    恐嚇」之範疇。至於危害通知之方法，亦無限制，無論明示
    之語言、文字、動作或暗示之危害行為，苟已足使對方理解
    其意義之所在，並足以影響其意思之決定與行動自由者均屬
    之。故其與強盜之區別，端在所為之強暴、脅迫，其於社會
    一般通念上，是否足以抑制被害人之意思自由，至於不能抗
    拒，以為財物之交付為斷，倘其尚未達到此一程度，雖係意
    圖為自己不法之所有而出之以強暴、脅迫，亦僅應成立恐嚇
    取財罪（八十一年臺上字第八六七號判決意旨參照）。又按
    強盜罪所施用之強暴、脅迫手段，袛須足以壓抑被害人之抗
    拒，使其喪失意思自由為己足，縱令被害人無實際抗拒行為
    ，仍於強盜罪之成立，不生影響（參照最高法院八十六年度
    臺上字第四五０三號判決意旨）；是被告乙○○為成年男子
    、年輕力富，復以持西瓜刀抵住被害人脖子之方式，強取被
    害人財物，顯係以不對等之有形實力之脅迫方式壓制被害人
    甲○○之意思自由，證人甲○○亦於偵訊時證稱：「（他架
    住妳的時候，妳是否有辦法抵抗？）沒有辦法，我是趁他拿
    錢不注意的時候，將他的手撥開的。」等語（見九十五年度
    偵字第一０七九六號卷第五十九頁）及被害人甲○○係乘被
    告乙○○已拿完銅板強盜犯行完畢不注意之際，方以手臂打
    落西瓜刀等節，業據證人甲○○於本院中證述甚詳（見本院
    九十六年三月二十七日審判筆錄），故被害人於被告強盜時
    ，確已陷於不能抗拒，被害人強盜行為後之抵抗行為，仍不
    影響強盜罪之成立。再按刑法第三百二十一條第一項第三款
    所「攜帶兇器而犯之者」，係以行為人攜帶兇器為其加重條
    件，此所謂兇器，其種類並無限制，凡客觀上足對人之生命
    、身體、安全構成威脅，具有危險性之兇器均屬之，且祇須
    犯罪時攜帶此種具有危險性之兇器為已足，並不以攜帶之初
    有行兇之意圖為必要（最高法院七十九年度臺上字第五二五
    三號判例要旨可供參照）。故核被告乙○○所為，係犯強盜
    罪而有刑法第三百二十一條第一項第三款之攜帶兇器情形，
    應依刑法第三百三十條第一項之加重強盜罪論處。爰審酌被
    告前已有強盜罪前科，竟不知警惕於假釋期內再犯本件，又
    僅為貪圖一己之私利、適值年輕力壯之年不思以自身之力量
    努力工作，循正途賺取金錢花用，反持客觀上足以對人之生
    命、身體安全構成威脅，具有危險性之西瓜刀為強盜犯行，
    犯罪手段實非屬平和，對社會治安所生危害之程度甚巨，及
    犯罪後未能坦承犯行，態度非佳，惟強盜所得財物不多，被
    害人當庭表示原諒被告等一切情狀，量處如主文所示之刑，
    以示懲儆。
四、至辯護人聲請將前開西瓜刀送鑑定，以查明是否有被告指紋
    ；惟本件西瓜刀屬被害人甲○○所有，且早於九十五年十一
    月二十四日即發還被害人甲○○，有贓物認領保管單附卷可
    憑（見九十五年度偵字第一０七九六號卷第三二頁），迄今
    時隔多日，且指紋亟易因擦碰而滅失，既無刻意保存，現縱
    要求被害人將西瓜刀取來再送鑑定，顯已無法採得被告指紋
    ，故本院認為送鑑定，核無必要。又公訴意旨請求對被告併
    宣告強制工作二年；惟本案被告強盜犯行僅有一件，所得財
    物非多，其情節尚無併宣告強制工作之必要，均附此敘明。
據上論斷，應依刑事訴訟法第二百九十九條第一項前段，刑法第
三百三十條第一項，判決如主文。
本案經檢察官吳宗達到庭執行職務。
中　　華　　民　　國　九十六　年　  四　  月　  十   日
                  刑事第五庭    審判長法  官  許旭聖
                  　　　　　　        法  官  簡婉倫
                  　　　　　　　      法  官  吳俊螢
以上正本證明與原本無異。
如不服本判決，應於判決送達後十日內，向本院提出上訴狀（須
附繕本），上訴於臺灣高等法院臺中分院。
告訴人或被害人對於判決如有不服具備理由請求檢察官上訴者，
其上訴期間之計算係以檢察官收受判決正本之日期為準。
中　　華　　民　　國　九十六　年　  四　  月　 十    日
                                      書記官  林怡吟
附錄本案論罪科刑法條：
刑法第三百二十一條：
犯竊盜罪而有左列情形之一者，處六月以上五年以下有期徒刑：
一、於夜間侵入住宅或有人居住之建築物、船艦，或隱匿其內而
    犯之者。
二、毀越門扇、牆垣或其他安全設備而犯之者。
三、攜帶兇器而犯之者。
四、結夥三人以上而犯之者。
五、乘火災、水災或其他災害之際而犯之者。
六、在車站或埠頭而犯之者。
前項之未遂犯，罰之。
刑法第三百三十條第一項：
犯強盜罪而有第三百二十一條第一項各款情形之一者，處七年以
上有期徒刑。
